【裁判字號】    97,上更(一),159
【裁判日期】    970717
【裁判案由】    毒品危害防制條例
【裁判全文】
臺灣高等法院臺南分院刑事判決     97年度上更(一)字第159號
上  訴  人  臺灣臺南地方法院檢察署檢察官
被      告  甲○○
                    現於臺灣屏東監獄另案執行中
扶助辯護人  許世  律師
上列上訴人因被告違反毒品危害防制條例案件，不服臺灣臺南地
方法院96年度訴字第703號中華民國96年8月17日第一審判決（起
訴案號：96年度偵字第3989號），提起上訴，判決後，經最高法
院第一次發回更審，本院判決如下：
    主  文
原判決關於販賣第三級毒品部分撤銷。
甲○○販賣第三級毒品，處有期徒刑伍年貳月；又販賣第三級毒
品，處有期徒刑伍年貳月；又販賣第三級毒品，處有期徒刑伍年
貳月；又販賣第三級毒品，處有期徒刑伍年貳月；又販賣第三級
毒品，處有期徒刑伍年貳月，應執行有期徒刑柒年。
扣案之愷他命參包（淨重貳玖點捌參公克）均沒入銷燬之；未扣
案之販賣第三級毒品所得新臺幣五千元沒收，如全部或一部不能
沒收時，以其財產抵償之。
    事  實
一、甲○○於民國（下同）94年7月間曾因販賣第3級毒品愷他命
    罪，經臺灣臺南地方法院94度訴字第1316號於95年6月23日
    判處有期徒刑5年6月，上訴後經本院95年度上訴字第830號
    上訴駁回，並經最高法院96年台上字第1512號駁回上訴確定
    ，現於屏東監獄執行中（96年5月23日入監)。緣其仍不知悔
    改，明知愷他命（Ketamine，俗稱Ｋ他命）經公告列為毒品
    危害防制條例所管制之第3級毒品，不得販賣，竟又另行起
    意並基於意圖營利之犯意，自95年10月下旬起至96年1月底
    止，約每1、2星期，以每1小包新臺幣1千元代價，在臺南市
    ○○路584號6樓之7 (吳肇明之租屋處）等地分別販售第3級
    毒品愷他命予吳肇明5次，嗣因吳肇明受甲○○之託將第3級
    毒品愷他命3包於96年1月31日下午5時許，放置於臺南市○
    ○○路○段16號1樓家樂福量販店之置物箱內，於翌日晚上11
    時20分許，為上開量販店之員工陰金生發現有異，報警當場
    扣得附表編號1所示甲○○所有第3級毒品愷他命及其所有之
    分裝袋2包（內含中10個、小30個）、霹靂包1個，並循線追
    查，始查悉上情。
二、案經臺南市警察局第二分局報請臺灣臺南地方法院檢察署檢
    察官偵查起訴。
    理  由
壹、程序方面：
一、按刑事訴訟法第159條之5第1項明定：「被告以外之人於審
    判外之陳述，雖不符前4條之規定，而經當事人於審判程序
    同意作為證據，法院審酌該言詞陳述或書面陳述作成時之情
    況，認為適當者，亦得為證據。」其立法理由在於傳聞證據
    未經當事人之反對詰問予以核實，乃排斥其證據能力。惟當
    事人如放棄對原供述人之反對詰問權，於審判程序表示同意
    該等傳聞證據可作為證據，此時，法院除認該傳聞證據欠缺
    適當性外，自可承認其證據能力。
二、查被告及其辯護人對於證人吳肇明96年3月19日在偵查中之
    審判外陳述及證人陰金生於96年2月1日警詢中之審判外陳述
    ，在本院準備程序中，明白表示同意有證據能力之意思（見
    本院卷第58頁），本院審酌上開二位證人於偵查及警詢中之
    陳述並無違法或不實之處，是該等傳聞證據並無欠缺適當性
    之情形，自可承認其證據能力。
貳、實體方面：
一、訊據被告甲○○固坦承為警查獲於前揭地點起獲如附表編號
    1、2所示物品。惟堅詞否認有販賣第3級毒品愷他命之犯行
    ，辯稱：「其僅係委託吳肇明將毒品放置於上開地點，且毒
    品均供自己吸食用，伊並無販賣第3級毒品愷他命給吳肇明
    ，伊僅係幫吳肇明購買」云云。經查：
(一)、證人吳肇明於偵查中具結證稱：「（你知道甲○○有在販賣
    愷他命？）我知道，我之前有施用過，我有時會連絡他向他
    買愷他命。95年下半年開始，約1、2星期買1次，直到案發
    為止。每次1小包，每小包1千元。」、「（都在何處交貨？
    ）不一定，有時他會將愷他命拿到我租屋處給我，有時我自
    己去找他買」、「（你何以知道甲○○有在賣愷他命？）因
    為剛開始時甲○○有送我施用愷他命，之後我就向甲○○買
    」等語（見偵卷第25頁）；又證人吳肇明於原審審理時亦具
    結證稱：「（你在檢察官偵訊時有說你大概從95年下半年開
    始，約1、2星期買1次，每次買1包，1包1千元，直到案發為
    止，是否有這樣講？）有。」 (見原審卷第47頁)；證人吳
    肇明於96年12月5日於本院上訴審審理時亦均具結證稱：「
    （自95年下半年到96年2月1日之間，一共買幾次，每次多少
    錢？）是95年10下旬開始到96年1月底止，買5次，每次1包
    1千元」及「甲○○拿愷他命到我租屋處給我」等語。依上
    開證人吳肇明之證述以觀，已將如何向被告甲○○購買第3
    級毒品愷他命之時間、地點、價格、次數等情敘述甚詳在卷
    。
(二)、又本件審理期日經審判長就被訴事實詢問被告，被告答覆如
    下：【（審判長問：吳肇明有無先後5次拿1千元給你？）有
    的，他打電話給我的時候就有拿錢給我。】、【（審判長問
    ：他前後5次拿1千元給你有何用途？）他拜託我向別人購買
    愷他命交給他。】、【（審判長問：你是否有5次交付愷他
    命給他？）有的。】、【（審判長問：是否每次都是1包？
    ）是的。】、【（審判長問：你都向何人購買？）就是1個
    叫阿扁的人，那是在ＰＵＢ認識的。】、【（審判長問：你
    自己有無出錢？）有的。】、【（審判長問：你每次出多少
    錢？）1、2千或2、3千元不等。】、【（審判長問：吳肇明
    有無與你去找過阿扁？）沒有，他都在家裡等，我是在吳肇
    明家裡打電話給阿扁，叫阿扁將愷他命送到吳肇明家附近，
    我再出來向阿扁拿愷他命，再回到吳肇明的家，將愷他命交
    給吳肇明。】、【（審判長問：你為何沒有叫阿扁將愷他命
    送到吳肇明的家裡交給吳肇明？）阿扁都是到吳肇明家的樓
    下，吳肇明是住在6樓。】等語（見本卷第97、98頁）。
(三)、由上開證人吳肇明之證詞與被告之陳述觀之，被告亦自承吳
    肇明有先後5次拿1千元予被告，被告並5次送第3級毒品愷他
    命去吳肇明住處交付給吳肇明。惟被告辯稱係與吳肇明【合
    資購買】云云。然按：所謂【合資購買】毒品，對於出面向
    上手購買毒品再轉交者並無利可圖，且購買者原可依其資力
    之不同而增減其購買之數量，並無必須與他人合資購買之必
    要性存在，基於人類追求自己利益之本能以觀，一般毒品施
    用者大多習於利用轉手毒品之機會牟取利益，苟非有特殊情
    事，鮮少以所謂【合資購買】之方式取得毒品。雖有謂合資
    購買毒品份量較多，較為便宜云云。然愷他命係第3級毒品
    ，物稀價昂，貨源取得不易，並非一般滯銷商品須以打折或
    多買多送之方式促銷，毒品價格大都是決定於政府查緝之鬆
    緊（即取得之難易度及風險）及市場供需之多寡，尚難認有
    所謂購買較多較便宜之必然情事。因此所謂「合資購買毒品
    」，在理論上固有其存在之或然性，然依實際情況言，多半
    係基於施用毒品者彼此間具有較特殊之關係或交情之前提下
    ，始有存在可能，而本件被告與吳肇明僅為國中同學情誼。
    不具有上述特殊關係之情形下，被告願與證人合資購買，難
    以採信。又【代為購買】一般均係在購買者無貨源而代買者
    有貨源之情形下為常見，惟如非具有特殊關係或交情，一般
    人鮮少願無代價而多次為他人奔走代買毒品，在實務上多見
    所謂【代買者】以相同價格買入一定份量之毒品，然後減少
    其若干份量後，交付所謂【委託購買者】，或由其先以一定
    價格買入毒品後，再以較高價格交付相同份量毒品予所【委
    託購買者】，以獲取代買轉手之報酬或利潤，因此雖均以所
    謂【委託代買】之名詞形容彼此間之轉手交易毒品行為以圖
    卸責，惟究其行為之實際性質與效果，則與販賣以賺取差價
    之行為並無二致。本件被告與證人吳肇明並無何特殊親誼關
    係，被告要擔負被司法查緝之高度風險，若謂其未因此獲得
    任何利潤，實屬不合情理之事；是被告所辯【合資購買】乙
    情，極不合理，自難為可採。
(四)、至被告之辯護人主張：證人吳肇明於原審曾證陳被告將扣案
    愷他命交其保管時，並未先行秤過重量，由此足見被告於將
    愷他命交予吳肇明保管時，並無防範吳肇明擅行取用該愷他
    命之措施，此與毒品因價格昂貴，買賣雙方就所交易之毒品
    重量常錙銖必較者大不相同，足見被告與吳肇明間無毒品買
    賣關係等語。然按：被告委託吳肇明寄放者，除該毒品外尚
    有改造槍枝1枝，並在交付吳肇明之前當面拆解槍枝後交付
    ，此對吳肇明之影響不言可喻，即帶有威嚇成分，某種程度
    向吳肇明暗示被告本身有相當火力，在吳肇明心裡產生威嚇
    作用，使不敢從中揩油。而另方面，被告則在某種程度相信
    吳肇明，相信其不致於從中偷拿部分施用。以上與被告是否
    曾販賣予吳肇明並無必然之關係，並不因此即足以認定被告
    未曾販賣愷他命予吳肇明，是辯護人所辯，尚無足以推翻被
    告販賣愷他命予吳肇明之事實。
(五)、參以我國查緝毒品之施用或販賣一向執法甚嚴，對於販賣毒
    品者尤科以重度刑責，又販賣毒品既係違法行為，當非可公
    然為之，亦無公定價格，且容易分裝並增減份量，而每次買
    賣之價量，可能隨時依雙方關係深淺、資力、需求量及對行
    情之認知、來源是否充裕、查緝是否嚴謹、購買者被查獲時
    供述購買對象之可能風險之評估等情形，而異其標準，非可
    一概而論；而買受毒品之人通常亦無法探知販毒者賺取利潤
    幾何，是販賣毒品之利得，除販毒者坦承犯行或價量俱臻明
    確外，委難察得實情，販賣之人從價差或量差中牟利之方式
    雖異，其意圖營利之販賣行為則同一。是以因第3級毒品愷
    他命量微價昂，販賣者率有利益可圖，被告販賣毒品予吳肇
    明，如無利益可得，被告又豈會多次甘冒遭警查獲可能處以
    重刑之風險而如此作為，則被告雖否認有販賣第3級毒品愷
    他命之犯行，而無可查證其賣出確實賺取之差價，惟依前所
    述，被告販賣海洛因當有意圖營利之犯意甚明。
(六)、綜上各情相互參照，被告甲○○具有營利意圖，販賣第三級
    毒品愷他命予吳肇明5次之犯行已甚為明確，其所辯僅係代
    替吳肇明購買云云，應係飾卸之詞，亦不合一般經驗法則，
    其罪證明確，犯行堪以認定。
二、愷他命（Ketamine，俗稱Ｋ他命）經公告列為毒品危害防制
    條例第2條第2項第3款所管制之第3級毒品，不得販賣。核被
    告甲○○所為，係犯毒品危害防制條例第4條第3項之販賣第
    3級毒品罪。再查被告犯罪事實之行為，均於新刑法施行後
    ，故本件並無新舊法比較之問題。而95年7月1日生效施行之
    刑法，業已經刪除舊法第56條有關連續犯之規定，是以本件
    被告自95年10月下旬起至96年1月底日止，先後分別5次販賣
    第3級毒品愷他命予吳肇明之犯行，係成立5個販賣第3級毒
    品罪。又被告前開所犯各罪間，因犯意個別，行為殊異，均
    應予以分論併罰。
三、原審法院未詳細調查，並詳為勾稽全案證據調查所得加以審
    究，即為被告無罪判決之諭知，容有未洽，公訴人上訴意旨
    亦執此指摘原判決此部分不當，為有理由，自應由本院將原
    判決關於被告甲○○有關販賣第3級毒品部分撤銷改判。爰
    審酌被告甲○○無視毒品危害社會之深及對人體之健康傷害
    亦鉅，犯罪後為了逃避刑責而編織不實之供述等一切情狀，
    分別量處如主文第2項所示之刑及定其執行刑。
四、按毒品危害防制條例第18第1項後段復規定查獲之第3、4級
    毒品，無正當理由而擅自持有者，沒入銷燬之。從而，依同
    條例第18條第1項後段應沒入銷燬之毒品，專指查獲之施用
    、持有第3、4級毒品而言（95年度台上字第911號判決酌參
    ）；本件扣案之如附表編號1所示之物，經送內政部警政署
    刑事警察局以氣相層析／質譜分析法、核磁共振分析法鑑驗
    ，結果均檢出第3級毒品愷他命之成分，總毛重36.41公克，
    總淨重29.83公克，（原扣押重量33.8公克）有內政部警政
    署刑事警察局96年3月5日刑鑑字第0960023483號鑑定書1紙
    在卷可證（見偵卷第21頁）。被告否認供販賣使用，辯稱係
    自已施用，而證人吳肇明亦稱上開物係被告委託其保管，與
    本件販賣無關，是上開之物既係供被告所施用，則依上開規
    定，自屬無正當理由而擅自持有，應諭知沒入銷燬之。至於
    其餘包裝袋3只，係被告用於包裝愷他命之外包裝袋；分裝
    袋2包（內含中10個、小30個）、霹靂袋1個，係被告所有用
    於分裝毒品，均在便利施用使用，且非屬違禁物，與本案無
    關，故不宣告沒收。另被告甲○○販賣第3級毒品愷他命所
    得共5千元，雖未扣案，但仍應依毒品危害防制條例第19條
    第1項規定，併予宣告沒收之，如全部或一部不能沒收時，
    以其財產抵償之。
據上論結，應依刑事訴訟法第369條第1項前段、第364條、第299
條第1項前段，毒品危害防制條例第4條第3項、第18條第1項、19
條第1項，刑法第11條、第51條第5款，判決如主文。
本案經檢察官劉欽銘到庭執行職務。
中    華    民    國    97    年    7     月    17    日
                  刑事第一庭    審判長法  官  黃崑宗
                                      法  官  蔡長林
                                      法  官  夏金郎
以上正本證明與原本無異。
如不服本判決，應於收受本判決後十日內向本院提出上訴書狀。
其未敘述上訴理由者並得於提起上訴後十日內向本院補提理由書
狀（均須按他造當事人之人數附繕本）「切勿逕送上級法院」。
                                      書記官  劉岳文
中    華    民    國    97    年    7     月    17    日
附錄本判決論罪科刑法條：
毒品危害防制條例第4條第3項：
製造、運輸、販賣第三級毒品者，處5年以上有期徒刑，得併科
新臺幣5百萬元以下罰金。
【附表】：
┌────┬──────┬──────┬────────┐
│ 編號   │ 物品名稱   │數 量       │扣押物品清單編號│
│        │            │            │                │
├────┼──────┼──────┼────────┤
│  1     │愷他命      │三包 (驗前總│九十六年度南院保│
│        │            │毛重三六點四│管毒第五十六號  │
│        │            │一公克，驗前│                │
│        │            │總淨重二九點│                │
│        │            │八三公克)   │                │
├────┼──────┼──────┼────────┤
│  2     │分裝袋      │二包（內含中│九十六年度南院保│
│        │            │10個、小30個│管字第五二四號  │
│        │            │）          │                │
└────┴──────┴──────┴────────┘


司法院資訊處製作；財團法人民間司法改革基金會備份。
